臺灣嘉義地方法院刑事判決　　　　　　 100年度交訴字第27號
公　訴　人　臺灣嘉義地方法院檢察署檢察官
被　　　告　許復勝
上列被告因公共危險等案件，經檢察官提起公訴（一百年度偵字
第七○八號），本院合議庭裁定由受命法官獨任進行簡式審判程
序而為判決如下：
    主  文
許復勝服用酒類，不能安全駕駛動力交通工具而駕駛，處有期徒
刑參月，如易科罰金以新臺幣壹仟元折算壹日；又駕駛動力交通
工具肇事，致人受傷而逃逸，處有期徒刑陸月，如易科罰金以新
臺幣壹仟元折算壹日。應執行有期徒刑捌月，如易科罰金以新臺
幣壹仟元折算壹日。緩刑參年，並於本判決確定後壹年內，向指
定之政府機關、政府機構、行政法人、社區或其他符合公益目的
之機構或團體，提供壹佰伍拾小時之義務勞務，緩刑期間付保護
管束。
    犯 罪 事 實
一、許復勝明知服用酒類後駕駛動力交通工具，因體內酒精成份
    作用，導致操控能力低下，容易發生車禍。其於民國一百年
    一月二十三日晚上七時許，在嘉義市○○路「船老大餐廳」
    內飲用屬酒類之啤酒、威士忌，迄同日晚上八時許，生理反
    應因酒精作用遲鈍，已屆不能安全駕駛動力交通工具之程度
    ，竟仍駕駛其向和運租車股份有限公司租賃、牌照號碼○八
    七七－ＶＶ號、屬動力交通工具之租賃小客車，沿嘉義市○
    ○路由南往北方向行使，再右轉沿台林街由西往東方向順向
    行駛，欲返回嘉義縣民雄鄉家中。同日晚上九時十分許，駛
    至嘉義市○○街二十九號前時，本應注意飲酒後吐氣所含酒
    精成份超過每公升零點二五毫克以上者不得駕車；駕駛人駕
    駛汽車，應遵守道路交通標誌、標線之指示，依遵行之方向
    行駛，而依當時晴天夜間有照明、柏油路面乾燥無缺陷、無
    障礙物視距良好等狀況，並無不能注意之情事，竟疏於注意
    ，於飲酒後吐氣所含酒精成份超過每公升零點二五毫克仍駕
    駛車輛，復因操控能力降低，致左側車身侵入對向即西向車
    道。適有賴英秀騎乘牌照號碼ＵＫＬ－九一二號普通輕型機
    車沿相同道路由東往西方向順向行駛。許復勝見狀閃避不及
    ，其所駕小客車左前側大燈、保險桿、左側後視鏡等部位遂
    在西向車道內與賴英秀所騎機車左側車身發生碰撞，致賴英
    秀人車倒地，因而受有左大腿挫擦傷、撕裂傷約一公分，前
    額挫傷等傷害（過失傷害部分業據撤回告訴，另為不受理判
    決）。許復勝明知車禍肇事致人受傷，但因懼怕酒醉駕車遭
    警方查獲，未採取救護或其他必要措施，或停留現場等待警
    察機關前來處理，反而基於逃逸之故意，棄車步行至附近嘉
    北國小校園內躲藏。後警方接獲通報到場處理，依許復勝所
    駕自小客車查詢車籍資料，得知許復勝涉有重嫌，通知其妻
    要求許復勝到場，許復勝隨後方在其妻陪同下出面說明。
二、案經賴英秀訴由嘉義市政府警察局第二分局報告臺灣嘉義地
    方法院檢察署檢察官偵查起訴。
    理  由
一、本件被告許復勝所涉犯者為刑法第一百八十五條之三法定刑
    為「一年以下有期徒刑、拘役或科或併科十五萬元以下罰金
    」之不能安全駕駛動力交通工具而駕駛罪，以及第一百八十
    五條之四法定刑為「六月以上五年以下有期徒刑」之肇事致
    人受傷逃逸罪，非死刑、無期徒刑、最輕本刑為三年以上有
    期徒刑之罪或高等法院管轄第一審案件。本院行準備程序中
    ，被告就被訴事實為有罪之陳述，經告知簡式審判程序之旨
    ，並聽取檢察官及被告之意見後，本院爰依刑事訴訟法第二
    百七十三條之一第一項裁定（本院卷第三十二頁）由受命法
    官獨任進行簡式審判程序。因此，本件簡式審判程序之證據
    調查依刑事訴訟法第二百七十三條之二規定不受同法第一百
    五十九條第一項、第一百六十一條之二、第一百六十一條之
    三、第一百六十三條之一及第一百六十四條至第一百七十條
    規定之限制，此合先敘明。
二、訊據被告對於事實欄所記載之不能安全駕駛動力交通工具而
    駕駛及肇事致人受傷而逃逸之犯罪事實均坦承無諱（本院卷
    第二十七頁審判筆錄），核與其於警詢及偵查中之供述相符
    （警卷第一頁至第六頁調查筆錄，偵查卷第十頁至第十一頁
    訊問筆錄），並經告訴人賴英秀指訴綦詳（警卷第八頁至第
    十一頁調查筆錄，偵查卷第十九頁至第二十頁訊問筆錄），
    復有酒精濃度測試紀錄、刑法第一百八十五條之三案件測試
    觀察紀錄表、道路交通事故現場圖、道路交通事故調查報告
    表、交通事故現場照片、財團法人嘉義基督教醫院診斷證明
    書、車籍查詢資料等在卷足稽（警卷第十三頁至第二十頁、
    第二十四頁至第三十七頁）。因之，被告自白與事實相符，
    事證明確，其犯行堪以認定。
三、按刑法上所謂「服用酒類不能安全駕駛動力交通工具」構成
    要件乃著重酒精對於駕駛人在駕駛交通工具之狀況下維持身
    心整體應變能力之影響，而酒精對於人體的影響，在經驗科
    學上並不限於徹底麻醉身心，當血液酒精濃度（一般為呼氣
    酒精濃度的二百倍到二百三十倍）過高而造成酒精中毒時，
    即使僅為每公升一百毫克（換算呼氣酒精濃度約為每公升零
    點五毫克），亦足以使正常駕駛人無法保持各種感官之正常
    運作而影響其駕駛行為所需能力，此等自然科學上所肯定之
    實驗數據，業據法務部於八十八年五月十日邀集行政院衛生
    署、中央警察大學等相關專業機構研商確認，並取呼氣酒精
    濃度每公升零點五五毫克之近似數值以為個案事實認定參考
    ，該部於同日以法八十八檢字第一六六九號函行文所屬機關
    ，故上述科學上之判定基準並不違背公知經驗法則。從而，
    駕駛人服用酒類如逾上開標準，顯於人類知識經驗上已無法
    穩定且有效操控動力交通工具，對於其他參與公共交通者具
    備一定危險性。查本件被告於案發後經警方測得其呼氣所含
    酒精濃度為每公升一點一四毫克，逾前開零點五五毫克標準
    甚多。而被告駕駛汽車侵入對向車道與告訴人機車發生碰撞
    車禍，其駕駛行為異於常態。被告於審理時復坦承，當晚飲
    用啤酒、威士忌後，已有茫茫感覺等語（本院卷第三十頁審
    判筆錄）。參酌被告體內酒精濃度及前開科學實驗根據，輔
    以行為所呈現之駕駛狀態，再佐以被告自白，被告於案發時
    已達到不能安全駕駛動力交通工具之程度，至為灼然。從而
    ，被告自白核與事實相符，事證明確，其犯行堪以認定。
四、核被告所為，係犯刑法第一百八十五條之三不能安全駕駛動
    力交通工具罪、第一百八十五條之四肇事致人受傷而逃逸罪
    。被告所犯上開二罪，犯意各別，行為互殊，犯罪構成要件
    亦不相同，應予分論併罰。爰依被告之自白（本院卷第三十
    三頁），臺灣嘉義地方法院檢察署刑案資料查註紀錄表、臺
    灣高等法院被告前案紀錄之記載（偵查卷第七頁，本院卷第
    四頁），和解書及撤回告訴狀之內容（本院卷第三十五頁、
    第三十六頁），審酌被告駕車肇事逃逸，非但使告訴人身陷
    於無法及時獲得救助之危險，更顯示其對自我過咎推諉而不
    負責任之態度；已婚，育有二名子女，母親健在，六十九歲
    ，一兄一妹，從事冷氣裝設、維修工作之生活狀況；與告訴
    人素不相識；高職畢業之智識程度；先前僅有九十一年間因
    傷害案件經法院判處拘役三十日之前科；事後坦承犯行，且
    與告訴人等達成和解賠償損害，態度尚稱良好等犯罪一切情
    狀，分別量處如主文所示之刑，並定其應執行之刑。
五、末查，被告未曾因故意犯罪受有期徒刑以上刑之宣告，此有
    前揭前案紀錄可參，審酌被告素行非差，亦與告訴人達成和
    解並支付全部賠償金額，堪認係因一時失慮，致罹刑典，經
    此偵查審判程序，當知所警惕，應無再犯之虞，本院認為所
    宣告之刑，以暫不執行為適當，併予宣告緩刑三年，以啟自
    新。惟被告故意肇事逃逸，冀圖規避責任，偵查中一度以警
    詢時緊張始坦承逃逸為由辯稱未有逃逸故意，法紀觀念偏差
    ，故責令其於本判決確定後一年內向指定之政府機關、政府
    機構、行政法人、社區或其他符合公益目的之機構或團體，
    提供一百五十小時之義務勞務，同時於緩刑期間接受保護管
    束。
據上論斷，依刑事訴訟法第二百七十三條之一第一項、第二百九
十九條第一項前段，刑法第一百八十五條之三、第一百八十五條
之四、第五十一條第五款、第四十一條第一項前段、第八項、第
七十四條第一項第一款、第二項第五款、第九十三條第一項第二
款，刑法施行法第一條之一第一項，判決如主文。
本案經檢察官侯德人到庭執行職務。
中    華    民    國   100    年    3     月    31    日
                      交通法庭  法  官  張道周
以上正本證明與原本無異。
如不服本判決應於收受判決後10日內向本院提出上訴書狀，並應
敘述具體理由；其未敘述上訴理由者，應於上訴期間屆滿後20日
內向本院補提理由書（均須按他造當事人之人數附繕本）「切勿
逕送上級法院」。告訴人或被害人如對於本判決不服者，應具備
理由請求檢察官上訴，其上訴期間之計算係以檢察官收受判決正
本之日期為準。
中    華    民    國   100    年    3     月    31    日
                                書記官  張菀純
附記本判決論罪之法條全文
刑法第一百八十五條之三
服用毒品、麻醉藥品、酒類或其他相類之物，不能安全駕駛動力
交通工具而駕駛者，處一年以下有期徒刑、拘役或科或併科十五
萬元以下罰金。
刑法第一百八十五條之四
駕駛動力交通工具肇事，致人死傷而逃逸者，處六月以上五年以
下有期徒刑。